臺灣臺南地方法院民事裁定　　　　　　　　96年度破字第39號
聲　請　人　乙○○
上列聲請人聲請破產宣告事件，本院裁定如下：
    主  文
聲請駁回。
聲請程序費用由聲請人負擔。
    理  由
一、本件聲請意旨略以：
（一）緣聲請人於民國80年問投入股市，原欲靠股票一夕致富，
      然天不從人願，聲請人所購買之股票相繼崩盤，多年儲蓄
      所得付之一炬，聲請人不敢置信，遂向銀行申辦信貸約新
      臺幣（下同）100萬元再度投資股票，此次聲請人聽信所
      謂的明星股，卻導致血本無歸、債台高築，遂於85年間停
      止對股票之投資。為償投資失利之債務，聲請人於正職之
      外尚努力兼職以增加所得，惟禍不單行，聲請人之配偶即
      甲○○於90年7月問甫生產後，發現肝臟腫瘤，聲請人無
      心工作，為專心照顧配偶聲請人中斷兼職工作，而嗣經奇
      美醫院之檢驗確定聲請人之配偶腫瘤為良性，需手術切除
      左肝，然健保之補助有限，非健保給付藥材及住院費用即
      高達20幾萬元，當時聲請人為能穩定家庭經濟，照顧家人
      ，遂向多家銀行申辦現金卡預借現金，籌措資金開設餐飲
      店，又因店面房東積欠債務，房子遭法院查封拍賣，該餐
      飲店因無法與房續續約而終止，只能認賠結束營業，從此
      改為流動攤販營生，參與各種節慶活動、廟會、商展，跑
      透各地，甚至遠達金門、澎湖。近年受景氣影響，聲請人
      之所得只能糊口。因而借東補西陷入以卡養卡方式維持信
      用，孰料卡債利息循環，每月最低應繳金額約20幾萬元，
      令人難以招架，聲請人於95年中參與銀行債務協商，協議
      債務分為80期，月付77,588元，但經營小本生意，實無法
      支付協商繳納金。
（二）聲請人之配偶自手術後，體弱無法工作，於95年4月起察
      覺背部酸痛，至醫院尋求診療，被判定為頸椎椎間盤突出
      ，須接受手術切除並植入人工椎間盤，然所需醫藥費需20
      幾萬元，聲請人為此向親友四處籌措方能出院，聲請人遭
      受一連串打擊，協商債務因無能力清償而違約，遭到各家
      債務銀行之催收，聲請人對每月龐大利息已無能力應付，
      更無力清償任何其他債務，實已達無法清償其債務之程度
      ，且聲請人並已停止支付，為此爰依破產法第1條、第57
      條、第58條之規定，檢具財產狀況說明書、財產目錄暨資
      產證明及債權人清冊，准破產聲請等語。
二、按破產，對債務人不能清償債務者，宣告之，為破產法第57
    條所明定。 又依同法第148條規定之旨趣，除債務人之財產
    不敷清償破產財團之費用及財團之債務外，尚難認無宣告破
    產之實益。是以法院就破產之聲請，應依職權為必要之調查
    ，倘債務人確係毫無財產可構成破產財團，或債務人之財產
    不敷清償破產財團之費用及財團之債務，無從依破產程序清
    理其債務時，始得以無宣告破產之實益，裁定駁回聲請，此
    觀司法院25年院字第1505號解釋自明（最高法院86年度台抗
　　字第479號裁定意旨參照）。 而財團費用包括一破產財團之
  　管理變價及分配所生之費用、二破產債權人共同利益所需審
    判上之費用、三破產管理人之報酬，及四破產人及其家屬之
    必要生活費及喪葬費，視為財團費用；財團債務包括一破產
    管理人關於破產財團所為行為而生之債務、二破產管理人為
  　破產財團請求履行雙務契約所生之債務，或因破產宣告後應
    履行雙務契約而生之債務、三為破產財團無因管理所生之債
    務，及四因破產財團不當得利所生之債務，破產法第95條、
    第96條，分別定有明文。
三、經查：
  (一)聲請人所提出可列入破產財團之資產僅有自有現金30萬元。
    而破產管理人報酬通常依破產事務之繁簡，所須時間及投入
    人力並破產財團與破產債權額之多寡以為酌定。再者，實務
    上通常選任律師或會計師為破產管理人，如選任律師為破產
    管理人，則本件依上開債權額、破產財團多寡、所需人力等
    處理破產事務之繁雜度、及參酌高雄律師公會章程第30條至
    第31條收費標準等綜合審認，核其報酬尚與一般訴訟案件相
    當，且依律師公會會員就一般訴訟案件收費約為5萬元，又
    破產監查人亦為破產程序必備機關，依破產法第128條規定
    ，破產法第84條規定於監查人準用之，是監查人之報酬應視
    為管理破產財團之費用，而列為財團費用，參酌破產管理人
    之報酬，則破產監查人之報酬亦為5萬元，從而選任破產管
    理人及破產監查人之費用即需10萬元。
  (二)次查，聲請人每月之日常生活開銷，依破產法第95條第2項
    規定，應視為財團費用，依聲請人具狀所陳述其家人四人每
    月之日常生活必要開銷約為36,840元，預估破產程序進行期
    間約為五個月，即為184,200元，加計前述選任破產管理人
    及破產監查人之費用，合計高達28萬元。
  (三)破產程序一旦進行，破產財團除須支付破產管理人之報酬、
    監查人之報酬、聲請人及其家屬之必要生活費用外，尚須支
    付破產程序進行所需支出之費用，諸如破產管理人應清查、
    整理債務人之財產狀況，並編造債權及資產表、召開債權人
    會議、行使其他權限等，及支付破產財團之管理變價及分配
    所生之費用、破產債權人共同利益所需審判上之費用等項目
    ，無一不以破產財團之財產支出，依聲請人所述其現有財產
    於扣除上開財團費用後，堪認已無餘額可供構成破產財團，
    自無法清償任何破產債務，無解於債務之處理，揆諸破產法
    第148條規定之旨趣及最高法院86年度台抗字第479號裁定意
    旨，本件聲請人聲請宣告破產即無實益，要無宣告破產徒生
    耗費之必要。
四、再聲請人陳報積欠中國信託等之信用貸款、信用卡債務共計
    7,687,031元，此有債權人清冊、無擔保債務還款計畫等件
    為證，而聲請人自承其名下並無不動產，並有財產歸屬資料
    清單1件在卷可稽，且聲請人並無固定工作，是認聲請人所
    得實際用以支應破產程序之財產，僅現金存款30萬元，然聲
    請人所負債務與其所有財產差距甚大（約二十五分之一），
    此金額若支應破產管理人、破產監查人之報酬、破產人及其
    家屬之必要生活費後，所剩無幾，遑論因破產債權人共同利
    益所需審判上之費用等其他財團費用、財團債務，已如前述
    ，其破產債權人根本無法獲得相當比例之受償，如宣告聲請
    人破產，無異徒增破產程序及費用之浪費，復無益於債權人
    ，無法達成破產制度使多數債權人公平受償之目的，與破產
    制度之本旨不符，依前揭說明，本件聲請宣告破產與破產制
    度之本旨不符，又缺乏進行破產程序之實益，聲請人聲請宣
    告破產即無理由，應予駁回。
五、依破產法第5條，民事訴訟法第95條、第78條，裁定如主文
    。
中　　華　　民　　國　　96　　年　　8 　　月　　24　　日
                  民事第一庭    法　官　周素秋
以上正本係照原本作成。
如對本裁定抗告，須於裁定送達後10日內向本院提出抗告狀，並
應繳納抗告費新台幣1,000元整。
中　　華　　民　　國　　96　　年　　8 　　月　　24　　日
                                書記官　陳志德
